臺灣雲林地方法院刑事判決　　　　　　 96年度簡上字第109號
上　訴　人
即　被　告　丁○○
上列上訴人因恐嚇案件，不服本院虎尾簡易庭96年度虎簡字第15
6 號，中華民國96年4 月23日第一審刑事簡易判決（聲請簡易判
決處刑案號：96年度偵字第1508號），提起上訴，本院判決如下
：
    主  文
原判決撤銷。
丁○○以加害生命、身體之事，恐嚇他人致生危害於安全，處拘
役拾日，如易科罰金，以新臺幣壹仟元折算壹日，減為拘役拾
伍日，如易科罰金，以新臺幣壹仟元折算壹日。
丁○○被訴於民國九十五年十一月二十日恐嚇部分，無罪。
    事  實
一、丁○○與丙○○間因蔗渣買賣糾紛，迭生爭執，丁○○因此
    心生不滿，竟基於恐嚇危害安全之犯意，自民國95年11月8
    日上午11時15分起至同日上午11時21分止，在臺中縣龍井鄉
    某處，接續以其所有門號0000000000號之手機，撥打丙○○
    門號0000000000號行動電話，以加害生命、身體之事，對丙○○恫稱：「世間你最惡質拿了我的錢，又不將蔗渣送過來
    給我，我不會放過你，你出門給我小心」等語，使丙○○心
    生畏怖，致生危害於安全。
二、案經丙○○訴由嘉義縣警察局中埔分局報告臺灣雲林地方法
    院檢察署檢察官偵查後聲請簡易判決處刑。
    理  由
壹、有罪部分：
一、訊據上訴人即被告丁○○坦承有自95年11月8 日上午11時15
    分起至同日上午11時21分止，撥打電話與告訴人丙○○互罵
    ，並有說出不理性的話，惟矢口否認有何恐嚇犯行，辯稱：
    我記得我有講前半段這句話，但是後半段「我不會放過你，
    你出門給我小心」這句話，我有沒有講我忘記了，當時是在
    不理智的情況下講的，我沒有恐嚇的犯意云云。惟查：
    (一)被告有自95年11月8 日上午11時15分起至同日上午11時21
      分止，接續撥打電話給告訴人，在電話中向告訴人恫稱：
      「世間你最惡質拿了我的錢，又不將蔗渣送過來給我，我
      不會放過你，你出門給我小心」等語，致告訴人心生畏怖
      一情，業據告訴人於偵查中及本院審理時證述明確（偵卷
      第5- 6頁、本院卷第34-35 頁），並有通聯調閱查詢單1
      份（警卷第7-11頁）在卷可稽。又被告於警詢時，亦供稱
      ：（你是否為了取得對你有利之證明，於95年11月8 日上
      午以你的電話0000000000撥打告訴人電話0000000000留言
      給他恐嚇稱：「世間你最惡質拿了我的錢，又不將蔗渣送
      過來給我，我不會放過你，你出門給我小心」；於同日上
      午10時50分在電話中同樣威脅恐嚇丙○○說：「世間你最
      惡質拿了我的錢，又不將蔗渣送過來給我，我不會放過你
      ，你出門給我小心」等言詞恐嚇丙○○？）有，我一時氣
      憤有講這些話，並有電話留這些言論給他，但是因為他言
      詞跟我挑釁我才講這些話等語（警卷第1-3 頁），足認被
      告確實有於上開時間，以電話對告訴人恫稱上開言語，告
      訴人所指上情應屬實在。且依當時被告與告訴人間已產生
      口角爭執，於2 人對話氣氛已非和緩之際，被告口出上開
      言語，確實足以令人產生惡害聯想而生畏怖之心，告訴人
      於本院審理時亦證稱：聽了他這些話會害怕等語（本院卷
      第35頁），是被告此舉已構成恐嚇，被告辯稱：忘記有沒
      有講「我不會放過你，你出門給我小心」這句話，並稱當
      時在不理智的情況下，並無恐嚇之犯意云云，顯不足採。
    (二)綜上，被告有於95年11月8 日上午11時15分起至同日上午
      11時21分止，以撥打電話之方式向告訴人恐嚇之犯行，應
      堪認定。
二、核被告所為，係犯刑法第305 條之恐嚇罪。原審以被告犯罪
    事證明確，予以論罪科刑，固非無見，惟：(一)被告撥打電話
    恐嚇告訴人之時間係在95年11月8 日上午11時15分起至同日
    上午11時21分許止，已如前述，原審引用檢察官聲請簡易判
    決處刑書之記載，而認被告係於95年11月8 日上午10時50分
    許對丙○○為恐嚇行為，容有未洽；(二)被告犯罪後，中華民
    國96年罪犯減刑條例已於96年7 月16日生效施行，被告犯罪
    時間係在96年4 月24日前，所犯合於該條例所定之減刑條件
    ，原審未及適用上開減刑條例，就被告之宣告刑減刑，亦有
    未當。被告以否認犯罪為由提起上訴，雖無理由，惟原審判
    決既有上開可議之處，自應由本院予以撤銷改判。爰審酌被
    告因買賣糾紛，不能理性解決問題，反而出言恐嚇，致他人
    心生恐懼，實不足取，及其犯後否認犯行、教育程度為國中
    畢業、目前從事飼料業等一切情狀，量處如主文第2 項所示
    之刑，並諭知易科罰金之折算標準。又被告所犯恐嚇罪，其
    犯罪時間在96年4 月24日以前，核與中華民國96年罪犯減刑
    條例第2 條第1 項第3 款所定減刑條件相符，爰依同條例第
    7 條之規定，於裁判時，減其宣告刑2 分之1 。另被告恐嚇
    所用之手機，雖為被告所有供犯罪所用之物，惟並未扣案，
    為避免日後執行發生困難，爰不予宣告沒收。
貳、無罪部分：
一、聲請簡易判決處刑意旨另以：被告丁○○於95年11月20日，
    基於恐嚇危害安全之犯意，在虎尾糖廠中山堂前，向告訴人
    丙○○恫嚇稱：「適可就好，給我小心點」，使告訴人心生
    畏懼，致生危害於安全，因認被告此部分所為，亦涉犯刑法
    第305 條之恐嚇危害安全罪嫌。
二、按犯罪事實應依證據認定之，無證據不得認定犯罪事實。又
    不能證明被告犯罪者，應諭知無罪之判決，刑事訴訟法第
    154 條第2 項、第301 條第1 項分別定有明文。次按刑事訴
    訟法第161 條已於91年2 月8 日修正公布，其第1 項規定：
    檢察官就被告犯罪事實，應負舉證責任，並指出證明之方法
    。因此，檢察官對於起訴之犯罪事實，應負提出證據及說服
    之實質舉證責任。倘其所提出之證據，不足為被告有罪之積
    極證明，或其指出證明之方法，無從說服法院以形成被告有
    罪之心證，基於無罪推定之原則，自應為被告無罪判決之諭
    知（最高法院92年臺上字第128 號判例意旨參照）。再告訴
    人之告訴，係以使被告受刑事訴追為目的，是其陳述是否與
    事實相符，仍應調查其他證據以資審認（最高法院52年臺上
    字第1300號判例意旨參照）。
三、聲請簡易判決處刑意旨認被告涉有此部分恐嚇犯行，無非係
    以告訴人之指訴作為其所憑之論據。訊據被告則堅決否認有
    此部分恐嚇犯行，辯稱：我在虎尾糖廠的時候沒有恐嚇告訴
    人，我只有說我們把帳目算一算，說完這句話就走了等語。
    經查：
    (一)告訴人於本院審理時證稱：當天有戊○○、甲○○、乙○○去虎尾糖廠，被告恐嚇我的時候，是在虎尾糖廠中山堂
      外面的樓梯講的，當時有戊○○、甲○○在場聽到，乙○○是在禮堂裡面，所以乙○○沒有聽到，他不知道等語（
      本院卷第35頁）。經本院傳喚戊○○、甲○○到庭作證，
      證人戊○○證稱：開標之後，我們是一群人一起下樓梯的
      ，當時還有甲○○，開標完走出來的時候，是我和被告走
      在一起，被告只有跟告訴人說要把帳目算清楚而已，他們
      講話的地點是在開標場要走出來的中間，是邊走邊講的，
      沒有講很久，只有幾秒鐘的時間而已，下樓梯的時候，我
      是和被告一起走出來，我都是走在被告的旁邊，在那個中
      間我沒有聽到被告說什麼話，被告就和我一起走下來，甲○○也是跟我們走在一起，我沒有聽到被告跟告訴人說「
      適可就好，給我小心點」這句話等語（本院卷第41-44 頁
      ）。證人甲○○證稱：當天去虎尾糖廠開標完後，我們就
      一起下去，一起下樓梯的大概有5 、6 個人左右，那時候
      被告有跟告訴人說話，只有說上年度的買賣沒有算清楚，
      要算清楚這樣而已，當時是大家開標完，快要走出來的時
      候講的，不是在樓梯講的，下樓梯的時候被告與告訴人沒
      有講話，我們是一起下樓梯的，我確定他們下樓梯的時候
      沒有講話，那時我是走在被告後面，我從開標會場到下樓
      梯離開，一直都跟被告走在一起，被告與告訴人也沒有走
      在一起（本院卷第61-64 頁）。再證人乙○○亦到庭證稱
      ：開標完之後，被告是跟告訴人說帳目要算清楚，被告與
      告訴人是在標場裏面講話，那時候開標完是一群人一起走
      出來，同時走出來的，大概有5 、6 個人左右，除了開標
      完的地方他們有說話，後來就沒有聽到他們說話了等語（
      本院卷第38-40 頁），證人戊○○、甲○○、乙○○均一
      致證稱被告於開標完之後，有對告訴人說要把帳目算清楚
      ，而在告訴人所指被告對其恐嚇之地點即虎尾糖廠中山堂
      外面樓梯，與被告同行之證人戊○○、甲○○均證稱：沒
      有聽到被告對告訴人說恐嚇的話，足認被告所辯：我只有
      說我們把帳目算一算，說完這句話就走了等語，應堪採信
      。
    (二)告訴人所指：被告於95年11月20日，有在虎尾糖廠中山堂
      ，對其恫稱「適可就好，給我小心點」一情，與當時在場
      之證人戊○○、甲○○到庭所證內容已有不合，且被告與
      告訴人間，先前因蔗渣買賣發生爭執，已如前述，是告訴
      人所為上開指證尚難輕信。而本件就被告95年11月20日之
      恐嚇犯行，除有告訴人單一指訴外，並無其他佐證，自難
      逕為被告不利之認定。
四、綜上，公訴人就被告95年11月20日之恐嚇犯行，所提出之證
    據，不足為被告有罪之積極證明，無從說服本院形成被告有
    罪之心證，依前揭條文及判例意旨，應為被告無罪判決之諭
    知，原審不察，就此部分為被告有罪之判決，尚有未洽。被
    告上訴意旨指摘原判決此部分判決不當，為有理由，應由本
    院予以撤銷改判，並自為第一審無罪之判決。
據上論斷，應依刑事訴訟法第455 條之1 第3 項、第452 條、第
369 條第1 項前段、第2 項、第364 條、第299 條第1 項前段、
第301 條第1 項前段，刑法第305 條、第41條第1 項前段，刑法
施行法第1 條之1 第1 項、第2 項前段，中華民國96年罪犯減刑
條例第2 條第1 項第3 款、第7 條、第9 條，判決如主文。
本案經檢察官己○○到庭執行職務。
中　　華　　民　　國　　96　　年　　8 　　月　　13　　日
                  刑事第三庭  審判長法  官 劉 國 賓
                                    法  官 廖 淑 華
                                    法  官 王 素 珍
以上正本證明與原本無異。
95年11月8 日恐嚇部分不得上訴。
95年11月20日恐嚇部分，如不服本判決，應於送達後10日內，向
本院提出上訴狀。（須附繕本）
                                    書記官 吳 伊 婷
中　　華　　民　　國　　96　　年　　8 　　月　　13　　日
附錄本案論罪科刑法條：
中華民國刑法第305條
（恐嚇危害安全罪）
以加害生命、身體、自由、名譽、財產之事，恐嚇他人致生危害
於安全者，處2 年以下有期徒刑、拘役或3 百元以下罰金。
